---
title: "Clase 1 - Practico 1"
author: "Felix Rojo Lapalma"
date: "11 de mayo de 2018"
output: pdf_document
---

```{r setup, include=FALSE}
knitr::opts_chunk$set(echo = TRUE)
```

***
## Ejercicios:

Visualizacion es una herramienta muy importante para la generacion de intuicion, pero
raramente uno tiene los datos en la forma necesaria. Frecuentemente se necesitara 
crear nuevas variables o simplemente reordenarlas.

Exploraremos ahora la manipulacion basica utilizando un conjunto de datos sobre los
vuelos en Nueva York en 2013.

```{r echo=TRUE}
library(nycflights13)
fligths<-nycflights13::flights
fligths
```

***

## Practico 1: Entregar un Rmd donde se encuentren todos los vuelos que:

- Que arribaron con un retraso de mas de dos horas.
- Volaron hacia Houston (IAH o HOU)
- Fueron operados por United, American o Delta.
- Salieron en Verano (Julio, Agosto y Septiembre)
- Arrivaron mas de dos horas tarde, pero salieron bien.
- Salieron entre medianoche y las 6 am.


***

Revisamos un poco el dataframe. Empezamos con un summary.
```{r echo=FALSE}
summary(flights)
```
## Arribo con retraso > 120 min

De [nycflights13](http://github.com/hadley/nycflights13) tenemos que el retraso lo podemos encontrar en unidades de *[minutos]* bajo la columna *arr_delay* del dataframe. Asimismo del _summary_ observamos que tenemos `r summary(fligths['arr_delay'])[7]`. Podriamos reemplazarlos por los valores medios sin embargo observemos que la cantidad constituye un `r (sum(is.na(fligths['arr_time']))/NROW(flights))*100` % por lo cual vamos a no considerarlos simplemente. Entonces, buscamos aquellos que arribaron con un retraso de mas de dos horas, es decir la condición es que arr_delay>120

```{r echo=FALSE}
flightsdelayed2hs_1=flights[fligths$arr_delay>120,]
flightsdelayed2hs_1
```

Esta ultima forma no parece correcta puesto se ve en forma explicita que no desechamos los *NAs*. Alternativamente hacemos [Ref2](https://stackoverflow.com/questions/24020784/numeric-comparisons-with-na-values-causing-bad-subsets-in-r)

```{r echo=TRUE}
flightsdelayed2hs_2=subset(flights,arr_delay>120)
flightsdelayed2hs_2
```
Esta ultima parece correcta en cuanto subset descuenta por defecto los casos con NA. Alternativamente de [Ref3](https://stackoverflow.com/questions/11254524/omit-rows-containing-specific-column-of-na)

```{r echo=TRUE}
completeFun <- function(data, desiredCols) {
  completeVec <- complete.cases(data[, desiredCols])
  return(data[completeVec, ])
}
flightsdelayed2hs_int=completeFun(flights,'arr_delay')
flightsdelayed2hs_3=flightsdelayed2hs_int[flightsdelayed2hs_int$arr_delay>120,]
flightsdelayed2hs_3
```

Estas ultimas formas vemos que dan los resultados requeridos. Tenemos un total de `r NROW(flightsdelayed2hs_3)` vuelos que sufrieron el retraso mencionado.

## Volaron hacia Houston (IAH o HOU)

Buscamos aquellos vuelos con *dest* = IAH o HOU.
```{r echo=TRUE}
toHouston=flights[flights$dest=='IAH' | flights$dest=='HOU',]
toHouston
```
Tenemos entonces `r NROW(toHouston)` vuelos entrantes.

## Fueron operados por United, American o Delta.

Tenemos que encontrar los codigos que corresponden a cada carrier. Nuevamente de [nycflights13](http://github.com/hadley/nycflights13)

```{r echo=TRUE}
carriers<-nycflights13::airlines
carriers
carriers[grepl("United", carriers$name) | grepl("American", carriers$name) | grepl("Delta", carriers$name) ,]
```
Buscamos aquellos que cumplan con el *carrier name* encontrado para cada caso.


```{r echo=TRUE}
carriersmatch=flights[flights$carrier=='AA' | flights$carrier=='DL'| flights$carrier=='UA',]
carriersmatch
```
Entre  las tres operaron `r NROW(carriersmatch)` vuelos.  

## Salieron en Verano (Julio, Agosto y Septiembre)

Para esto podriamos usar la informacion de *month*

```{r}
flight_month=completeFun(flights,'month')
flight_summer=flight_month[flight_month$month>=7  & flight_month$month<=9,];
flight_summer
```
En esta condicion estamos utilizando explicitamente el mes y no las horas. Podria ocurrir el caso que se informe,por ejemplo, mes de septiembre fecha 30 y hora de salida 2359 pero que ese caso sufra un delay con lo cual podria tener que ser removido del set. Esa condicion la revisamos mas adelante.

## Arrivaron mas de dos horas tarde, pero salieron bien.

```{r}
flight_dep_delay_arr_delay=completeFun(flights,c("dep_delay", "arr_delay"))
flight_dep_delayOK_arr_delay_Fail=flight_dep_delay_arr_delay[flight_dep_delay_arr_delay$dep_delay==0 & flight_dep_delay_arr_delay$arr_delay>120,];
flight_dep_delayOK_arr_delay_Fail
```
Tenemos entonces  `r nrow(flight_dep_delayOK_arr_delay_Fail)`  casos.

## Salieron entre medianoche y las 6 am.

Para esta situacion ampliamos el dataframe calculando el deptime a seg y seguidamente ampliamos el campo a time_hour

```{r}
flight_dep_time=completeFun(flights,c('dep_time'))
flight_dep_time$dep_real <-flight_dep_time$time_hour+flight_dep_time$dep_delay*60+flight_dep_time$minute*60
flight_dep_time
```

Y el set que buscamos es:

```{r}
flight_zero_to_six <- subset(flight_dep_time, format(flight_dep_time$dep_real, '%H') %in% c('00', '01', '02', '03', '04','05','06'))
```

### Revisemos nuevamente aquellos casos que salieron en verano

Revisemos nuevamente los meses de la actividad anterior 

```{r}
flight_summer_2 <- subset(flight_dep_time, format(flight_dep_time$dep_real, '%m') %in% c('07', '08', '09'))
```
Es decir que en la instancia anterior contamos `r nrow(flight_summer)-nrow(flight_summer_2)` casos de mas.

